【裁判字號】    94,訴,3246
【裁判日期】    950817
【裁判案由】    新型專利舉發
【裁判全文】
臺北高等行政法院判決
                                     94年度訴字第03246號
                              .
原      告  台灣莫仕股份有限公司
代  表  人  甲○○○
訴訟代理人  馮博生律師（兼送達代收人）
            丁○○
            戊○○
被      告  經濟部智慧財產局
代  表  人  蔡練生（局長）
訴訟代理人  乙○○
           （兼送達代收人）
            己○○
參  加  人  鴻海精密工業股份有限公司
代  表  人  丙○○
上列當事人間因新型專利舉發事件，原告不服經濟部中華民國94
年8 月11日經訴字第09406133020 號訴願決定，提起行政訴訟，
並經本院裁定命參加人獨立參加本件被告之訴訟。本院判決如下
：
    主  文
原告之訴駁回。
訴訟費用由原告負擔。
    事  實
一、事實概要：參加人於民國（以下同）91年10月18日以「插座
    連接器」向被告申請新型專利，經被告編為第00000000號審
    查，准予專利，並於公告期滿後，發給新型第212645號專利
    證書。嗣原告以其有違核准時專利法第97條、第98條第1項
    第1款及第2項之規定，對之提起舉發。案經被告審查，於94
    年04月08日以（94）智專三(二)02022字第09420317370號專利
    舉發審定書為「舉發不成立」之處分。原告不服，提起訴願
    ，經訴願決定駁回，原告猶不服，遂向本院提起行政訴訟。
    本院因認本件訴訟之結果，參加人之權利或法律上利益將受
    損害，乃依行政訴訟法第42條第1 項、第3 項規定，依職權
    裁定命參加人獨立參加本件被告之訴訟。
二、兩造聲明：
  (一)原告聲明：
  1.原處分及訴願決定均撤銷。
  2.被告應作成「舉發成立，不准予專利」之審定。
  3.訴訟費用由被告負擔。
  (二)被告聲明：
  1.駁回原告之訴。
  2.訴訟費用由原告負擔。
三、兩造之主張：
甲、原告主張：
  (一)系爭案申請專利範圍第1項中之凹槽側壁，無法達到其所聲
    稱之功效:
  1.按「申請前已見於刊物或已公開使用者」、「新型係運用申
    請前既有之技術或知識，而為熟習該項技術者所能輕易完成
    且未能增進功效時」，不得依本法申請取得新型專利，為同
    法第98條第1項第1款及第2項所明定；又「新型專利權範圍
    ，以說明書所載之申請專利範圍為準。必要時，得審酌說明
    書及圖式。」「有下列情事之一者，專利專責機關應依職權
    撤銷其新型專利權，...3 、 說明書或圖式，並不載明實施
    必要之事項，或記載不必要之事項，使實施為不可能或困難
    者，專利專責機關應依職權撤銷其新型專利權。」「前項申
    請專利範圍，應具體指明申請專利之標的、技術內容及特點
    。」分別為系爭案核准時專利法第103 條第2 項、第104 條
    第3 款及第105 條準用第22條第4 項之規定。次按「判斷進
    步性時，應依據申請專利範圍之請求項所載新型有無專利法
    第98條第2 項之規定情事，如有則不具進步性。」為被告之
    專利審查基準第2-2-17頁所載，故判斷系爭案之標的是否能
    具有使端子承載條容易移除之功效，應完全專依申請專利範
    圍第1 項所載之標的進行判斷，而非引用說明書內之創作內
    容而逕自推定功效存在。
  2.訴願決定及原處分均稱「系爭案端子料帶從端子承載條與端
    子接合處移除出絕緣本體而不會與該側壁產生干涉」，惟系
    爭案聲稱之功效必須在「端子承載條長邊之方向和具有凹槽
    的側邊相互平行」之前提下始存在，因當複數端子收容槽排
    成之列係垂直於該具有凸起及凹槽之側壁時，端子移出方向
    係與具有凸起及凹槽之側壁成90度關係（亦即自相鄰且平行
    之側壁移出），端子移出勢必與無凸起及凹槽之側壁產生碰
    撞，而無法自該無凸起及凹槽之側壁移出。如系爭案申請專
    利範圍第1項所稱「該導電區上設有複數端子收容槽，於其
    中至少一側壁上設有複數成交錯排列之凸起及凹槽」所述，
    ，顯然包含複數端子收容槽排成之列垂直於該具有凸起及凹
    槽之側壁的態樣（請對照系爭案說明書之第3圖），系爭案
    申請專利範圍第1項並無利於端子移除之限制條件，故不具
    新型說明書所載之功效，違反專利法第98條第2項規定。
  3.又複數端子收容槽排成之列垂直於該具有凸起及凹槽之側壁
    的態樣未載於新型說明書中，然該一態樣實已包含於申請專
    利範圍第1項中，因此根據專利審查基準第2-3-10頁所述「
    對於申請專利範圍所載事項，...，並『未記載於新型說明
    書中』時，則不符專利法第105條準用第22條第4項及同法施
    行細則第16條之規定」，系爭專利有違專利法之事實甚明；
    系爭案申請專利範圍第1項中側壁和端子收容槽間相對關係
    未進一步限定，因此該請求項所載新型至少包含上述「複數
    端子收容槽排成之列垂直於該具有凸起及凹槽之側壁」多個
    使實施為不可能或困難之態樣，有違專利法第104條第3款之
    規定。
  (二)系爭案申請專利範圍第1項之主要技術可被引證一、二及三
    組合所揭露，不具新穎性:
  1.本案真正爭點如下:
    訴願決定及原處分均稱「引證一、二及三與系爭案申請專利
    範圍第1項（獨立項）所界定之『插座連接器側壁上設有複
    數成交錯排列之凸起及底面係為外側高於裡側的斜面凹槽』
    ，於主要構成特徵及作用俱不相同，因之非能由引證一、二
    及三直接推導而得，其均不足以證明系爭案不具新穎性」，
    惟被告於原處分及訴願決定均承認引證一及引證三所揭露插
    座之側壁上均有複數個凸起與凹槽，故本案真正爭點為「凹
    槽之底面係為外側高於裡側的斜面是否已被引證一、二及三
    組合所揭露或能輕易思及，或其直接推導而得。」
  2.按「判斷新型有無新穎性時，應以新型之技術內容比對是否
    相同（含能由熟悉該項技術者直接推導）為準。不相同即具
    有新穎性；相同即不具有新穎性。」「如參酌該先申請案申
    請當時之既有技術而可導出之事項，亦可作為『先申請並經
    核准專利之發明案或新型案所記載之技術』之認定基礎。」
    「應假設熟悉該項技術者，如遭遇申請專利之新型所欲解決
    之問題時，是否輕易組合索引正文獻之技術內容，以解決該
    問題。」分別為專利審查基準第2-2-5頁、第2-2-15頁及第2
    -2-18頁所載。
  3.引證一及引證三揭露之凹槽底面雖然分別為垂直平面或水平
    平面，惟參酌先申請之引證一及引證三之既有技術就能輕易
    思及介於垂直及水平中間之斜面；又由具有水平底面之凹槽
    及垂直底面之凹槽中一者結合系爭案自承之習知技術中斜面
    之側壁，就能輕易完成該系爭案所聲稱之特徵，或者將引證
    一、二及三中任一者所揭露側壁上凸起結合斜面之側壁就能
    得到系爭案同樣之特徵，該種結合僅係將兩個先前技術之相
    同部分（側壁）單純之疊加，故系爭案中凹槽之斜面底面僅
    係水平平面或垂直平面之單純角度改變，無論由引證一、二
    及三其中一者都能直接推導可得，並不具有新穎性。
  (三)系爭案凹槽之斜面底面，並無較引證三有增進端子料帶自絕
    緣本體移除之功效，應不具進步性:
  1.引證三之具水平底面之凹槽顯然更能避免干涉問題之發生:
    (1)按「『增進某種功效』係指申請專利之新型，其物品之形
      狀構造或裝置之改良，在效果上克服先前技術中存在的問
      題點，具備好用或實用之條件者。」為專利審查基準第2-
      2-19頁所載。
    (2)系爭案申請專利範圍第1項中凹槽之底面，確可使端子料
      帶從端子承載條與端子接合處移除出絕緣本體而不會與該
      側壁產生干涉，惟其僅係外側高於裡側的斜面而非屬形狀
      上之改良；又引證三之具水平底面之凹槽顯然更能避免干
      涉問題之發生，亦即系爭案於移走之端子承載條仍需閃避
      斜面於垂直方向上之高度，但引證三具水平底面之凹槽則
      不需多此一顧慮，足徵引證三在系爭案聲稱之功效上反而
      較具優勢。
  2.按「就進步性之認定必需基於說明書中有完整之記載，且宜
    有實測數據可證實其較習知技術有更佳之功效。」為鈞院89
    年訴字第398 號判決所載，故進步性之判斷，不得僅憑專利
    說明書之片面陳述，即接受專利申請人自稱之功效，亦不得
    以單純目視比較系爭案及引證案之圖式，即得驟然分辨功效
    上之優劣，而應依實測數據、秉諸獨立判斷之立場及科學客
    觀之分析作成判斷。今系爭案說明書僅提及「凹槽結構可防
    止端子承載條在移除時與絕緣本體之第一側壁發生干涉之功
    效」，未直接說明外側高於裡側的斜面結構配合端子承載條
    移除之作業有何實質效益，與前揭進步性之判斷有違。
  3.系爭案之特徵「凹槽底面係外側高於裡側的斜面」為比較性
    用語及不明確之表現方式，不符專利法第105條準用第22條
    第4項及同法施行細則第16條之規定:
    (1)所謂「外側高於裡側的斜面」表示該斜面與水平面有一夾
      角，假設該夾角為0.01度時，則斜面之外側高度仍大於裡
      側的高度，惟當該斜面幾乎近似於引證三之水平平面之凹
      槽底面，則系爭案與引證三有何不同?又假設該夾角為89.
      99度時，則斜面之外側高度遠大於裡側的高度；惟當該斜
      面幾乎近似於引證一及引證二之垂直平面之凹槽底面，則
      系爭案與引證一及二有何差異?
    (2)系爭案所用「外側高於裡側」一詞顯然含糊籠統，未能與
      引證一、二及三之特徵有所區隔；況實際生產製作上亦未
      能做到真正之水平平面或垂直平面（因模具誤差、模具磨
      損及塑膠收縮），將來凹槽底面之內外側高度值勢必造成
      系爭案侵權認定上之爭議。今不論是權利取得之過程（申
      請）或是權利主張之過程（侵權）中，均應以系爭案之申
      請專利範圍作為權利範圍可取得與否或可主張與否之依據
      ，故在取得權利過程中（審查或異議、舉發程序）所需面
      對的檢視，亦自應以可代表較大範圍之申請專利範圍作為
      判斷之依據。
  (四)引證三與系爭案自承之習知技術相互結合，可證明系爭案不
    具進步性:
  1.引證三結合系爭案自承之習知技術足證系爭案第一獨立項不
    具進步性:
    (1)按系爭案第一獨立項揭示其標的為「一種用於將晶片模組
      與電路板電性連接之電連接器，其主要包括:絕緣本體，
      其上設有由複數向上延伸之側壁圍設之導電區以承接晶片
      模組，於該導電區上設有複數端子收容槽，於其中至少一
      側壁上設有複數成交錯排列之凸起及凹槽，該凹槽之底面
      係為外側高於裡側的斜面；端子，係容置於絕緣本體之端
      子收容槽。」
    (2)對照引證三之圖1，其顯示一電連接器20、一晶片模組22
      及一電路板26之分解圖。又該電連接器20之基座係一模塑
      元件之絕緣本體，絕緣本體四周有複數向上延伸之側壁，
      該四個側壁圍設形成導電區以承接晶片模組22。並於該導
      電區上設有複數端子收容槽28，且將端子24容置於絕緣本
      體之端子收容槽28內。此外，在四個側壁上設有複數成交
      錯排列之突起32及凹槽78。
    (3)綜上所述，引證三已揭露系爭案第一獨立項中之電連接器
      、絕緣本體、複數向上延伸之側壁、導電區、複數端子收
      容槽、凸起及凹槽及端子等特徵，其中僅特徵「該凹槽之
      底面係為外側高於裡側的斜面」未為引證三之圖1所直接
      揭露，其餘各項特徵或限制條件均已明確且直接被引證三
      所揭露。然進一步結合系爭案自承習知技術之圖2中揭露
      「側壁底面係為外側高於裡側的斜面」，即能得到系爭專
      利第一獨立項中所有的特徵。系爭案第一獨立項明顯係運
      用申請前既有之技術或知識，而為熟悉該項技術者所能輕
      易完成者，實有違專利法第98條第2項之進步性要件，而
      不應准予新型專利。
    (4)請參考附件十三之圖Al、A2、A3、A4及Bl，其中圖Bl為系
      爭案之保護標的之圖式（即說明書中之第三圖）、圖Al係
      引證三之圖1、圖A2則為系爭案自承習知技術之圖2。當圖
      Al中電連接器20之絕緣本體去除後，並僅留下兩排相對之
      複數個凸起32（如圖A3所示）。其後直接將圖A3中之凸起
      32接合至圖A2中外側高於裡側的斜面側壁62，即能得到如
      圖A4中所示之電連接器10，此等同於圖Bl中系爭案之保護
      標的電連接器10。很明顯僅須藉由習知技術簡單之結合，
      就能完成系爭案獨立項之所有技術特徵，足徵系爭案不具
      進步性。
  2.引證三結合系爭案自承之習知技術（端子料帶）足證系爭案
    第二獨立項不具進步性:
    (1)按系爭案第二獨立項揭示其標的為「一種電連接器組合，
      其包括:端子料帶，其包括有端子及端子承載條；電連接
      器，其包括具有複數側壁之絕緣本體及收容於絕緣本體之
      端子收容槽中之複數端子；其中於絕緣本體相對側壁上設
      有複數成交錯排列之凸起及凹槽，該凹槽之底面係為外側
      高於裡側的斜面，當端子插入絕緣本體中後，設有凸起及
      凹槽之側壁可使端子料帶從端子承載條與端子接合處移除
      出絕緣本體而不會與該側壁產生干涉」。
    (2)相較於上述第一獨立項，第二獨立項所界定之標的僅係增
      加「端子料帶」之構成要件。惟依據系爭案創作背景第11
      行起之敘述，顯見「端子料帶」早已應用於本項技術領域
      ，且為系爭案自承之習知技術。因此，系爭案第二獨立項
      同樣係運用申請前既有之技術或知識，而為熟習該項技術
      者所能輕易完成者，實有違專利法第98條第2項之進步性
      要件，而不應准予新型專利。
  (五)系爭案之凸起並無固持晶片模組於導電區內之功用:
    訴願決定及原處分均稱「引證三具牙齒狀向上凸起32之壁部
    ，其上之凸起32，並無法達成系爭案圍設導電區之側壁凸起
    可將晶片模組故持於導電區內」，惟系爭案之第1項所述「
    該導電區上設有複數端子收容槽，於其中至少一側壁上設有
    複數成交錯排列之凸起及凹槽」，並未發現該凸起有尺寸、
    位置上之限定或晶片模組存在有關係上限定，其如何將晶片
    模組固持於導電區內?故訴願決定及原處分認系爭案之凸起
    具有固持晶片模組之功能，僅係轉述系爭案之說明書中所述
    ，並未能究明申請專利範圍之請求項所載新型是否確有固持
    功效。
  (六)系爭案申請範圍第6項後段所述文字為非適格標的：
  1.按「申請專利範圍如有下列情形之一者，即違反專利法施行
    細則第16條之規定:...3、獨立項中僅記載新型創作目的、
    『作用』及功效者。...7、僅列舉相互關係不明確之組成構
    件者。8、新型之物品，其技術手段係以方法之形式表達者
    。」為專利審查基準第2-3-12頁所明載。
  2.今訴願決定及原處分均稱「系爭案範圍第6項（獨立項）所
    載之構成，係將申請專利範圍第1項端子於收容槽之側壁內
    之『作用』，當端子插入絕緣本體後，設有凸起及凹槽之側
    壁可使端子料帶從端子承載條與端子接合處移除，而不會與
    該側壁產生干涉等，做更明確之界定，較習知技術具有功效
    之增進」，惟被告自承專利範圍第6項後段所述文字為記載
    端子於收容槽之側壁內之作用（功效），此顯已有違專利法
    施行細則第16條之規定將作用記載於獨立項內；又系爭案端
    子承載條移除出絕緣體後，與其他組成構件間相互關係為何
    ，並未見明確，顯然該端子承載條係一須排除之廢料，將無
    法與其他組成構件間有任何關係，亦不符合專利法施行細則
    第16條之規定；又系爭案專利範圍第6項後段所述文字係一
    種製造方法、使用方法或處理方法之描述，亦即當所描述之
    方法執行後才能完成插座連接器組合之成品，同時端子承載
    條要被移出絕緣體外而棄置不用，亦不符專利法施行細則第
    16條之規定甚明。
  (七)系爭案修正後之申請專利範圍第1項及第7項，不能藉由範圍
    減縮而具有可專利性:
  1.系爭案於93年12月24日申請修改申請專利範圍，經被告認其
    符合專利法第102條之1第3項之第1款「申請專利範圍過廣」
    之規定准予修正，顯然修正前申請專利範圍第1項及第7項之
    技術特徵「側壁上設置交錯排列之凸起及凹槽」已被引證一
    、二及三中任一者所揭露，故系爭案原申請專利範圍不具有
    可專利性甚明。
  2.如系爭案之專利說明書中新型內容所述「當端子插入絕緣本
    體之端子收容槽後，該凹槽結構便於端子承載條之移除」，
    任何凹槽之型式若能滿足專利技術思想所欲解決之問題，應
    為系爭案原本所欲保護之標的，惟系爭案放棄可主張權利範
    圍較大之申請專利範圍，反而尋求主張範圍較小之申請專利
    範圍，故該等縮減範圍之修正僅係為擺脫引證一、二及三中
    圖式直接揭露內容之影響，實應深入究明修正後申請專利範
    圍實質上是否具新穎性及進步性。
  3.系爭案修正申請專利範圍後產生之細部差異，不具新穎性及
    進步性:
    (1)按「如依參酌該刊物發行當時之既有技術而可導出之事項
      ，認為自該刊物所記載的事項可導出之事實，亦可作為『
      已見於刊物的技術』之認定基礎。」為被告之專利審查基
      準第2-2-15頁中關於新穎性判斷用之引證資料類型及認定
      之規定。引證一、二圖式揭露之凹槽底面雖為垂直平面，
      引證三圖式揭露之凹槽底面為水平平面，惟如再參酌引證
      一、二及三發行當時之既有技術，亦即參酌系爭案自承之
      習知技術中第二圖所示之斜面側壁62，即能導出修正後申
      請專利範圍第1項及第6項中斜面底面之凹槽的技術特徵，
      故系爭案不具新穎性。
    (2)按「就熟知該項技術者而言，本案前揭技術內容係為引證
      案之既有技術可直接推導得知者，尚難憑此一細部差異即
      謂本案具有新穎性...僅為點與線之別，就熟習該項技術
      者而言，本案之特點為引證案之既有技術可直接推導得知
      ，不具新穎性。」為最高行政法院89年判字第1827號判決
      所載。系爭案修正申請專利範圍後產生之細部差異（垂直
      底面之凹槽→斜面底面之凹槽；水平底面之凹槽→斜面底
      面之凹槽）為引證一、二及三之既有技術可直接推導得知
      ，實無法憑如此微小之差異而謂系爭案具有新穎性。
    (3)縱認系爭案中凹槽之斜面底面為具有新穎性之差異處，仍
      需審視該差異處是否較既有技術能增進功效，否則此差異
      亦係一種空間型態之改變，未具實質之進步性。如系爭案
      之專利說明書第6頁第3行所述「有一定垂直落差之斜面」
      ，顯然系爭案中凹槽之斜面底面具有一定垂直落差，反觀
      引證三中水平底面之凹槽不具有垂直落差，因此端子承載
      條自側壁往外移除時，反而不具垂直落差容易造成另一干
      涉發生之虞，故系爭案並未較引證三在端子承載條移除上
      更具功效；引證一及二中垂直底面之凹槽係由側壁往外讓
      出一空間，亦可避免端子承載條移除時與緊鄰側壁間干涉
      之問題。解決干涉問題之發生實單純為凹槽本質上之功效
      ，與凹槽底部之設置形式應無必然關係，況系爭案之專利
      說明書並未說明具斜面底部之凹槽較其他型式底部之凹槽
      有何具體實質優勢，被告遽自認定系爭案能增進功效顯屬
      不當。
  (八)原處分及訴願決定之違誤如下:
  1.訴願決定及原處分均存在「作用之比較不可作為新穎性判斷
    」之謬誤：
    訴願決定及原處分均稱「引證一、二及三與系爭案申請專利
    範圍第1項（獨立項）所界定之插座連接器側壁上設有複數
    成交錯排列之凸起及底面係為外側高於裡側的斜面凹槽等，
    於主要構成特徵及作用俱不相同，因之非能由引證一、二及
    三直接推導而得」，惟依被告專利審查基準第2-2-5頁「判
    斷新型有無新穎性時，應以新型之技術內容比對是否相同（
    含能由熟悉該項技術者直接推導）為準」之規定，故作用不
    得列為判斷具有新穎性之因素（實應列為判斷具有進步性之
    因素），但原處分仍將之列為理由顯然違誤；況作用應等同
    於功效一詞，因此作用之比較係判斷進步性時始得考慮。
  2.原處分及訴願決定違反行政程序法第5條、第43條及第96條
    第1項第2款之規定:
    (1)按「行政行為之內容應明確。」「行政機關為處分或其他
      行政行為，應斟酌全部陳述與調查事實及證據之結果，依
      論理及經驗法則判斷事實之真偽，並將其決定及理由告知
      當事人。」「行政處分以書面為之者，應記載主旨、事實
      、理由及其法令依據。」分別為行政程序法第5 條、第43
      條及第96條第1 項第2 款之規定，故行政機關為行政行為
      時應遵守前揭規定。
    (2)查訴願決定及原處分均稱「引證三之凸起無法達成系爭案
      圍設導電區之側壁凸起可將晶片模組固持於導電區內」，
      惟其均未說明引證三之凸起何以無法達到固持晶片模組之
      功能?且引證三之圖4已清楚揭露兩側壁上之凸起將晶片模
      組之四周固持及限位於中央之導電區內，但訴願決定機關
      仍昧於事實而遽下違誤之結論。
    (3)訴願決定及原處分均稱「引證一、二及三無一揭露系爭案
      申請專利範圍第1項（獨立項）所載述之插座連接器側壁
      上設有複數成交錯排列之凸起及底面係為外側高於裡側的
      斜面凹槽等之構造特徵，故系爭案非能由引證一、二及三
      及系爭案所稱之習知技術簡易置換而得」，惟原處分承認
      凸起之技術特徵已被引證一、二及三所揭露，則外側高於
      裡側的具斜面底面之凹槽何以不能由變更引證一、二及三
      中底面之水平平面或垂直平面之角度而輕易完成?該一簡
      單之角度變換應視為熟悉該項技術者所能輕易完成，且由
      系爭案所稱之習知技術之側壁教示即能得到。原處分及訴
      願決定針對上述事實及指摘僅直接作成結論而未敘明具體
      核駁之理由，已違反前揭規定。
  (九)財團法人台灣經濟發展研究院經智研究所就系爭案之專利權
    鑑定報告之意見及結論，摘要說明如下:
  1.系爭案之申請專利範圍第1項分別相較於引證一、二及三所
    揭露技術內容為字義相同，因此不具有新穎性。
  2.系爭案之申請專利範圍第6項較第1項增加一習知技術之「端
    子料帶」的構件，其主張之範圍可視為被第1項所主張之範
    圍所包含在內，而「端子料帶」亦為系爭案自承之習知技術
    中揭示之必要存在之構件，因此系爭案之申請專利範圍第6
    項的主要內容，分別相較於引證一、二及三所揭露技術內容
    為字義相同，故不具有新穎性。
  3.斜向設計之凹槽底面所給予的避免干涉空間，則要較非斜向
    設計者為小，然系爭案放棄可主張範圍較大且包含較進步的
    設置型態，且亦未見其改變原因，則外側高於裡面之斜面條
    件併入原申請專利範圍第1項之修正，僅為一空間型態運用
    之調整變化，系爭案之申請專利範圍第1項分別相較於引證
    一、二及三所揭露技術內容為不具有進步性者。
  4.「端子料帶」亦為系爭案自承之習知技術中揭示之必要存在
    之構件，因此系爭案之申請專利範圍第6項的主要內容分別
    相較於引證一、二及三所揭露技術內容亦為不具有進步性。
  (十)綜上所陳，敬祈鈞院依法判決將上述原處分及訴願決定均予
    撤銷，並判決令被告應為「舉發成立，應不准予專利」之審
    定。
乙、被告主張：
  (一)原告起訴理由略以，由引證一、二及三具凸起及平面凹槽交
    錯之壁部及系爭案第2圖（習知技術）之斜面側壁62，均能
    輕易思及系爭案交錯排列之凸起及斜面凹槽之技術特徵，系
    爭案申請專利範圍第1項係為運用申請前既有之技術或知識
    ，而為熟悉該項技術者所能輕易完成且未能增進功效，不具
    進步性；系爭案之斜面凹槽僅係單純之水平面或垂直平面之
    角度改變，由引證一、二及三任一者都能直接推導可得，系
    爭案不具新穎性，或僅有些微不同而不具進步性；系爭案之
    申請專利範圍第6項僅為其申請專利範圍第1項與端子料帶之
    組合，系爭案之申請專利範圍第1項既無可專利性，系爭案
    之申請專利範圍第6項不會因增加習知構件「端子料帶」而
    具有可專利性；系爭案之標的無法達到其所稱之功效，相較
    引證三亦不具進步性；系爭案申請專利範圍所界定特徵已見
    於引證一、二及三，且可由其簡易置換而得毫無技術上之增
    進，不符新型專利要件。
  (二)引證案不能證明系爭案不具新穎性及進步性:
  1.查原告稱「引證三之壁部32上凸起可固持晶片模組於導電區
    內」云云，惟引證三壁部之牙齒狀向上凸起32，該凸起32並
    非如系爭案圍設導電區之側壁凸起可將晶片模組固持於導電
    區內；又引證一本體12之側壁32上複數個凸起與凹槽，而該
    凹槽結構並非做為便於端子承載條之移除，凹槽之內面為一
    垂直平面；引證二之收容槽64係供端子7插置之用，固持空
    間64a之內面為一垂直平面。引證一、二或三均與系爭案申
    請專利範圍第1項（獨立項）所界定之「插座連接器側壁上
    設有複數成交錯排列之凸起及底面係為外側高於裡側的斜面
    凹槽」等主要構成特徵及作用不同，故尚非能據引證一、二
    及三直接推導而得，其均不足以證明系爭案申請專利範圍第
    1項及其附屬項（第2至5項）不具新穎性。
  2.以引證一、二及三和系爭案所稱之習知技術相互間予以結合
    ，因引證一、二及三均無一揭露與系爭案申請專利範圍第1
    項（獨立項）所載述之「插座連接器側壁上設有複數成交錯
    排列之凸起及底面係為外側高於裡側的斜面凹槽」等相同之
    構成及作用，故系爭案非能由引證一、二及三及系爭案所稱
    之習知技術簡易置換而得，而不足以證明系爭案申請專利範
    圍第1項及其附屬項（第2至5項）係為運用申請前既有之技
    術或知識，而為熟習該項技術者所能輕易完成且未能增進功
    效，不具進步性。
  3.至系爭案申請專利範圍第6項（獨立項）所載述之構成，僅
    係將申請專利範圍第1項端子於收容槽內之作用，當端子插
    入絕緣本體中後，設有凸起及凹槽之側壁可使端子料帶從端
    子承載條與端子接合處移除出絕緣本體，而不會與該側壁產
    生干涉等，作更明確之界定，惟按前揭說明理由，引證一、
    二及三既均不足以證明系爭案申請專利範圍第1項不具新穎
    性及進步性，自亦不足以證明與系爭案申請專利範圍第6項
    及其附屬項（第7、8項）不具新穎性及進步性，原告理由並
    不足採。
  (三)原告另以非系爭案所揭露之實施例，認定「複數端子收容槽
    排成之列垂直於該具有凸起及凹槽之側壁的態樣，未載於新
    型專利說明書中」、「系爭案申請專利範圍第1項中側壁和
    端子收容槽間相對關係未進一步限定」，並據以指稱「系爭
    案申請專利範圍第1項有說明書或圖式，不載明實施必要之
    事項，或記載不必要之事項，使實施為不可能或困難者，違
    反專利法第104條第3款之規定」云云，惟查上述理由及主張
    並未於原專利舉發理由中提出，屬非經原舉發審定之新主張
    ，且未曾踐行於行政訴訟之前置程序中，無法作為本件訴訟
    之標的；且實際上系爭案申請專利範圍第1項並無記載不明
    確之情事，故系爭案申請專利範圍第1項無違專利法第104條
    第3款之規定。
  (四)綜上所述，被告原處分並無違法，敬請駁回原告之訴。
丙、參加人未於言詞辯論期日到場，亦未提出任何書狀為主張。
    理  由
一、按凡對物品之形狀、構造或裝置之創作或改良，而可供產業
    上利用者，得依法申請取得新型專利，為系爭案核准時專利
    法第97條及第98條第1項前段所規定；又「申請前已見於刊
    物或已公開使用者」、「新型係運用申請前既有之技術或知
    識，而為熟習該項技術者所能輕易完成且未能增進功效時」
    ，不得依本法申請取得新型專利，復為同法第98條第1項第1
    款及第2項所明定。對於獲准專利權之新型，任何人認有違
    反前揭專利法第97條至第99條規定者，得附具證據，向專利
    專責機關舉發之。從而，系爭案有無違反專利法情事而應不
    予專利，依法應由舉發人附具證據證明之，倘其證據不足以
    證明系爭案有違專利法之規定，自應為舉發不成立之處分。
二、本件係參加人前於91年10月18日以「插座連接器」向被告申
    請新型專利，經被告編為第00000000號審查，准予專利，並
    於公告期滿後，發給新型第212645號專利證書。嗣原告以其
    有違核准時專利法第97條、第98條第1 項第1 款及第2 項之
    規定，對之提起舉發。案經被告審查，審定為「舉發不成立
    」之處分。原告則不服，為如事實欄所載之主張。是本件應
    審究者厥為系爭案有無違反審定時專利法第98條第1 項第1
    款與及第2 項之規定。
三、本院判斷如下：
  (一)本件系爭第00000000號「插座連接器」新型專利案，其申請
    專利範圍共8 項，其中第1 、6 項為獨立項，餘為附屬項。
    其申請專利範圍第一項獨立項所載係「一種用於將晶片模組
    與電路板電性連接之插座電連接器，主要包括：絕緣本體，
    其上設有由複數向上延伸之側壁圍設之導電區以承接晶片模
    組，於該導電區上設有複數端子收容槽，於其中至少一側壁
    上設有複數成交錯排列之凸起及凹槽，該凹槽底面係為外側
    高於裡側的斜面；端子，其係容置於絕緣本體之端子收容槽
    內。」，而第六項獨立項所載係「一種插座連接器組合，其
    包括：端子料帶，其包括有端子及端子承載條；插座連接器
    ，其包括有具複數側壁之絕緣本體及收容於絕緣本體之端子
    收容槽中之複數端子；其中於絕緣本體相對側壁上設有複數
    成文錯排列之凸起及凹槽，該凹槽底面係為外側高於裡側的
    斜面，當端子插入絕緣本體中後，設有凸起及凹槽之側壁可
    使端子料帶從端子承載條與端子接合處移除出絕緣本體而不
    會與該側壁產生干涉。」；而原告所提出舉發引證一係西元
    1988年08月02日公告之美國第0000000 號專利案；引證二為
    90年06月11日公告之第0000 0000 號「晶片載體用連接器」
    新型專利案；引證三為及西元1976年04月20日公告之美國第
    0000000 號專利案。
  (二)查引證一本體12之側壁32上複數個凸起與凹槽，而該凹槽結
    構並非做為便於端子承載條之移除，凹槽之內面為一垂直平
    面；引證二之收容槽64係供端子7 插置之用，固持空間64a
    之內面為一垂直平面；與系爭案係「該凹槽底面係為外側高
    於裡側的斜面」之構件，均有不同。而引證三之壁部具之牙
    齒狀向上凸起32，與然系爭案圍設導電區之側壁凸起可將晶
    片模組固持於導電區內，其構件亦相異。又引證一、二及三
    皆與上開系爭案申請專利範圍第1 項所載之「插座連接器側
    壁上設有複數成交錯排列之凸起及底面係為外側高於裡側的
    斜面凹槽」等主要構成特徵不同，均不足以證明系爭案申請
    專利範圍第1 項不具新穎性。另第2 項至第5 項為附屬項，
    由於獨立項之申請範圍較大，所依附之附屬項申請專利範圍
    並未脫離獨立項之申請範圍之外，即附屬項均限縮在第1 項
    （獨立項）之範圍內，故引證一、二及三亦皆不足以證明系
    爭案申請專利範圍第2 至5 項不具新穎性。再者，因引證一
    、二及三均無一揭露與系爭案申請專利範圍第1 項（獨立項
    ）所載述之「插座連接器側壁上設有複數成交錯排列之凸起
    及底面係為外側高於裡側的斜面凹槽」等相同之構成及作用
    ，故系爭案非能由引證一、二及三及系爭案所稱之習知技術
    簡易置換而得，而不足以證明系爭案申請專利範圍第1 項及
    其附屬項（第2 至5 項）係為運用申請前既有之技術或知識
    ，而為熟習該項技術者所能輕易完成且未能增進功效，自不
    具進步性。
  (三)次查，依上開系爭案申請專利範圍第6 項所述之構成，乃係
    將申請專利範圍第1 項端子於收容槽內之作用，當端子插入
    絕緣本體中後，設有凸起及凹槽之側壁可使端子料帶從端子
    承載條與端子接合處移除出絕緣本體，而不會與該側壁產生
    干涉等，作更明確之界定；然引證一、二及三既均不足以證
    明系爭案申請專利範圍第1 項至第5 項不具新穎性及進步性
    ，已如上述；同理，引證一、二及三亦均不足以證明與系爭
    案申請專利範圍第6 項及其附屬項（第7 、8 項）不具新穎
    性及進步性。
  (四)至原告所提財團法人台灣經濟發展研究院經智研究所就系爭
    案之專利權鑑定報告，認系爭案相較於引證一、二及三所揭
    露技術內容為字義相同，不具有新穎性及進步性乙節。惟查
    ，姑不論上開專利權鑑定報告係原告之代理人私自委託鑑定
    ，其證據能力已屬可疑；況是否有無新穎性或進步性問題，
    乃屬法院認定，並非鑑定機構所得下之結論；是該專利權鑑
    定報告，尚不能視為認定系爭案有無新穎性或進步性之依據
    ，併此敘明。
四、綜上所述，系爭案並未違反核准審定時專利法第98條第1 項
    第1 款與及第2 項之規定。從而，被告為「舉發不成立」之
    處分，洵無違誤，訴願決定予以維持，亦無不合。原告仍執
    前詞，訴請撤銷訴願決定及原處分，並命被告另為舉發成立
    ，應不准系爭案專利權之處分，均無理由，應予駁回。
據上論結，本件原告之訴為無理由，依行政訴訟法第98條第3項
前段，判決如主文。
中    華    民    國    95    年    8     月    17    日
                     第七庭審判長法  官  黃  本  仁
                                 法  官  李  玉  卿
                                 法  官  黃  秋  鴻
上為正本係照原本作成。
如不服本判決，應於送達後20日內，向本院提出上訴狀並表明上
訴理由，如於本判決宣示後送達前提起上訴者，應於判決送達後
20日內補提上訴理由書（須按他造人數附繕本）。
中    華    民    國    95    年    8     月    17    日
                                 書記官  蘇  婉  婷


司法院資訊處製作；財團法人民間司法改革基金會備份。
